【裁判字號】    97,易,389
【裁判日期】    970407
【裁判案由】    詐欺
【裁判全文】
臺灣高雄地方法院刑事判決              97年度易字第389號
公  訴  人  臺灣高雄地方法院檢察署檢察官
被      告  甲○○
上列被告因詐欺案件，經檢察官聲請以簡易判決處刑（95年度偵
字第26211 號、第26796 號），本院認不應以簡易判決處刑，改
依通常程式審理，判決如下：
    主  文
本件免訴。
    理  由
一、公訴意旨略以：被告甲○○應瞭解目前國內社會上層出不窮
    之不法份子為掩飾渠等不法行徑，避免執法人員之追究及處
    罰，經常利用他人之電話、存款帳戶、印章、存摺、金融卡
    及密碼轉帳，以確保犯罪所得之不法利益並掩人耳目，因此
    ，在客觀可以預見一般取得他人金融存款帳戶使用之行徑，
    常與財產犯罪所需有密切關連。詎仍基於縱有人持其所有之
    帳戶作為詐騙之犯罪工具，亦不違背其本意之概括幫助犯意
    ，於民國95年5 月間某日，分別在高雄市○○區○○路265
    號20樓之3 及文川路110 號7 樓之租屋處，將其於95年5 月
    12日申設之臺灣土地銀行左營分行（帳號000000000000 號
    ）帳戶及於95年5 月9 日申設之第一銀行三民分行（帳號
    000000000000號）帳戶之存摺連同網路帳號及密碼交付於「
    鍾崑霖」之成年男子，表示容任「鍾崑霖」及其所屬詐欺集
    團使用上揭2 帳戶，以行不法之事。嗣該詐欺集團成員取得
    上開帳戶後，即共同意圖為自己不法所有，於95年5 月24日
    上午10時許，撥打電話至給乙○○，佯稱其人頭遭利用，須
    將帳戶內之金錢轉入保管帳戶，乙○○不疑有它，於同日分
    別至臺北縣蘆洲市萬泰銀行、彰化銀行及華南銀行各匯款新
    台幣（以下同）19萬元、8 萬元、49萬元至被告所提供之上
    開土地銀行帳戶；於95年5 月25日上午8 時30分許，撥打電
    話給丙○○，佯稱其涉嫌詐欺案件，須將帳戶內之金錢轉入
    監控帳戶，以利偵查作為，致使丙○○陷於錯誤，於同日分
    別匯款3 萬元、2 萬1000元、1 萬8600元，至被告所提供之
    上開第一銀行帳戶。嗣因二人察覺有異，分別報警處理後，
    始查獲上情。因認被告涉犯刑法第30條第1 項前段、第339
    條第1 項之幫助詐欺罪嫌。
二、按案件曾經判決確定者，應諭知免訴之判決，並得不經言詞
    辯論為之，刑事訴訟法第302 條第1 款、第307 條分別定有
    明文。此項訴訟法上所稱之一事不再理原則，關於實質上一
    罪或裁判上一罪，均有其適用；刑法修正前之連續犯、牽連
    犯均屬裁判上一罪，連續犯之一部分行為、牽連犯之方法或
    結果之犯罪行為，業經判決確定，其效力當然及於全部，倘
    檢察官復就連續犯之部分行為、牽連犯之方法或結果行為，
    重行起訴，均應諭知免訴之判決（最高法院著有60年臺非字
    第77號判例及91年度台上字第3386號判決可資參照）。另按
    ，刑法第56條連續犯之規定，業為95年7 月1 日修正公佈施
    行之刑法所刪除，此刪除雖非犯罪構成要件之變更，但顯已
    影響行為人刑罰之法律效果，自屬法律有變更，而比較新、
    舊法結果，若行為人多次犯罪行為，依舊法得成立連續犯時
    ，依修正前刑法第56條規定，僅論以一罪，而依新法之規定
    ，則應予以分論併罰，顯然舊法對行為人較為不利，是此時
    即應依刑法第2 條第1 項前段規定，依舊法論以連續犯。
三、經查，被告基於幫助詐欺取財之不確定故意，於95年5 月15
    日之後某日，在不詳地點，將其於95年5 月15日至高雄市鼓
    山區○○○路517 號彰化商業銀行博愛分行開立之00000000
    00號帳戶之存摺、金融卡、提款密碼，交付予真實姓名年籍
    均不詳之成年人所組成之詐騙集團使用，嗣於95年5 月25日
    中午12時許，被害人石淑惠於臺北縣中和市○○路15巷19號
    3 樓住處接獲該詐騙集團某一成員以電話通知佯稱：其是臺
    灣臺北地方法院檢察署書記官，石淑惠所有之金融帳戶疑涉
    及詐欺案件必須被凍結名下之財產而指示石淑惠至銀行辦理
    網路帳號後轉帳等語，石淑惠不疑有詐陷於錯誤，遂依該成
    員之指示，於同日至銀行辦理網路帳號後轉帳12萬5000元、
    90萬元至被告上開彰銀博愛分行帳戶，被告因而犯刑法第30
    條第1 項、第339 條第1 項之幫助詐欺取財罪，而經本院於
    95年8 月30日，以95年度簡字第4686號刑事簡易判決，判處
    有期徒刑4 月，並於95年10月5 日確定等情，有該案判決書
    、聲請簡易判決處刑書、臺灣高等法院被告前案紀錄表在卷
    可按。又依被告於警詢、偵查中所述，於95年5 月份，應其
    男友「鍾崑霖」要求，陸續申請開立包括前揭土地銀行左營
    分行、第一銀行三民分行，以及業經判決確定之彰化銀行博
    愛分行等帳戶，其後並將各該帳戶之存摺、金融卡、提款密
    碼等交付「鍾崑霖」，因為當時是由「鍾崑霖」負責其生活
    所需，認為應該不諱那麼倒楣等語。在97年1 月28日本院訊
    問時更坦言：前開帳戶資料是交給「鍾崑霖」賣予他人，當
    天申請下來就交給「鍾崑霖」，那一陣子申請了好幾家等語
    ，而佐以本案不法份子之作案時間，與取得被告上開金融機
    構帳戶之不法份子之作案時間，二者甚為相近乙情，被告上
    開陳述內容應堪採信。從而，本案檢察官聲請簡易判決處刑
    之犯罪事實，要與被告前開經判決確定之犯罪事實，均為販
    售帳戶幫助他人犯罪，二者犯罪手法相同，且時間緊接、販
    售對像單一，觸犯構成要件同一之罪名，顯係基於概括之犯
    意反覆為之，而有刑法修正前之連續犯裁判上一罪關係，是
    本案之犯罪事實，自為上開確定判決既判力所及。揆諸前揭
    說明，爰不經言詞辯論，逕為諭知免訴之判決。
據上論斷，應依刑事訴訟法第452 條、第302 條第1 款、第307
條判決如主文。
中    華    民    國    97    年    4     月    7    日
                  刑事第六庭    審判長法  官  曾逸誠
                                      法  官  王  琁
                                      法  官  陳思睿
以上正本證明與原本無異。
如不服本判決應於收受本判決後10日內向本院提出上訴書狀，並
應敘述具體理由，如未敘述上訴理由者，應於上訴期間屆滿後20
日內補提理由書狀於本院（均須按他造當事人之人數附繕本）「
切勿逕送上級法院」。
中    華    民    國    97    年    4     月    8     日
                                      書記官  何慧娟


司法院資訊處製作；財團法人民間司法改革基金會備份。
